【裁判字號】    99,交聲,3104
【裁判日期】    990816
【裁判案由】    聲明異議
【裁判全文】
臺灣臺中地方法院交通事件裁定        99年度交聲字第3104號
原處分機關  交通部公路總局臺中區監理所（臺中市監理站）
異  議  人
即受處分人  甲○○
上列受處分人因違反道路交通管理處罰條例案件，對於交通部公
路總局臺中區監理所（臺中市監理站）於民國99年8月4日所為之
處分（裁監稽違字第裁61－GE0000000號裁決書）聲明異議，本
院裁定如下：
    主  文
原處分關於罰鍰新臺幣肆萬伍仟元部分撤銷。
前項撤銷部分甲○○不罰。
    理  由
一、原處分機關即交通部公路總局臺中區監理所臺中市監理站（
    下稱原處分機關）略以：異議人即受處分人甲○○（下稱受
    處分人）於民國98年1月18日3時58分許，騎乘車牌號碼YHV-
    599重機車在臺中市市○路○○○路口處，因「酒後駕車肇
    事（自摔），經抽血酒精濃度239.15mg/dl，換算吹氣酒精
    濃度為1.138mg/l」違規，經臺中市警察局第六分局市政派
    出所員警依違反道路交通管理事件通知單舉發。受處分人於
    前揭時間、地點被舉發違規事實，係違反道路交通管理處罰
    條例第35條第1項第1款規定，原處分機關於99年8月4日以裁
    監稽違字第裁61－GE0000000號裁決書裁處受處分人罰鍰新
    臺幣（下同）45,000元，吊扣駕駛執照12個月，施以道安講
    習等語。
二、受處分人異議要旨略為：受處分人緩起訴已期滿，申請一罪
    不二罰，原處分對於罰鍰部分之處分，請准予免罰等語。
三、按受處分人不服第八條主管機關所為之處罰，得於接到裁決
    書之翌日起二十日內，向管轄地方法院聲明異議。法院受理
    有關交通事件，暨聲明異議案件之處理，原則上均準用刑事
    訴訟法之規定，道路交通管理處罰條例第87條第1項、第89
    條及道路交通案件處理辦法第4條第1項分別定有明文。關於
    聲明異議案件之管轄，上開辦法並無特別規定，自應準用刑
    事訴訟法第5條第1項規定，由違規行為地或受處分人之住所
    、居所或所在地之法院管轄（司法院74年7月17日（74）廳
    刑一字第550號函參照）。查本案受處分人之違規行為地在
    臺中市市○路○○○路口，則依前開說明，本院對於本件聲
    明異議案件，自有管轄權，合先敘明。
四、關於本件原處分機關裁處受處分人罰鍰45,000元部分，有無
    違反「一事不二罰」原則，本院審酌如下：
（一）按行政罰法第26條第1 項規定：「一行為同時觸犯刑事法
      律及違反行政法上義務規定者，依刑事法律處罰之。但其
      行為應處以其他種類行政罰或得沒入之物而未經法院宣告
      沒收者，亦得裁處之。」，其立法理由乃：「一行為同時
      觸犯刑事法律及違反行政法上義務規定時，由於刑罰與行
      政罰同屬對不法行為之制裁，而刑罰之懲罰作用較強，故
      依刑事法律處罰，即足資警惕時，實無一事二罰再處行政
      罰之必要。且刑事法律處罰，由法院依法定程序為之，較
      符合正當法律程序，應予優先適用……。」既上述立法目
      的係因行為人已接受刑罰而足資警惕，已發生懲罰之作用
      ，而無必要使行為人陷於雙重處罰之不利益，則為體現上
      開立法精義，有關刑事法律處罰之範圍，即應予實質認定
      ，即凡刑事實體法或程序法中所規定客觀上剝奪行為人生
      命、自由、財產等權利，主觀上亦因制裁之嚴厲、痛苦，
      而足以造成心理強制，間接達成矯正教化目的之處遇手段
      者，均應屬之，不以刑法上所規定主刑及從刑之種類為限
      。
（二）依刑事訴訟法第253條之2之規定，檢察官為緩起訴處分者
      ，得命被告於一定期間內履行向公庫或指定之公益團體、
      地方自治團體支付一定之金額；上述命被告為金錢給付之
      事項，應得被告之同意，並得為民事強制執行名義。檢察
      官課以被告上開負擔，形式上雖非刑法第33、34條所定刑
      之種類，但實質上制裁之結果，卻影響其財產權，有足以
      造成被告內心壓力，而促其自我矯正，避免日後再酒後駕
      車之效果，此與其因被起訴或聲請以簡易判決處刑致被判
      處得易科罰金之有期徒刑及拘役或罰金所欲達成之刑罰目
      的，實無二致，故解釋上，此項負擔應屬上（一）所載刑
      事法律處罰之範圍，而有行政罰法第26條第1 項「一事不
      二罰」規定之適用。
（三）再參刑事訴訟法第253條之1之規定，可知有關緩起訴處分
      需具備之要件，與不起訴處分之要件不同；且不起訴處分
      係自處分確定時起即發生實體上之確定力，也與緩起訴處
      分在緩起訴期間內尚無實質確定力可言（參酌最高法院94
      年台非字第215 號判例意旨），迥然有別。故將行政罰法
      第26條第2 項規定之「不起訴處分」，解為包括「緩起訴
      處分」在內，不僅形式上已逾文義解釋之範圍，實質上也
      難相提並論；尤其，行政罰法第26條第2 項乃對人民不利
      益之規定，更應禁止擴張解釋其適用範圍。
五、經查：受處分人於前揭時、地酒駕違規，經臺中市警察局第
    六分局市政派出所員警舉發，並移送臺灣臺中地方法院檢察
    署偵辦，經該署檢察官以98年度偵字第7020號為緩起訴處分
    ，期間為1年，而受處分人於收受緩起訴處分命令通知書後
    ，已向財團法人天主教會台中教區附設台中市私立慈愛智能
    發展中心支付50,000元等事實，有舉發違反道路交通管理事
    件通知單影本、臺灣臺中地方法院檢察署檢察官緩起訴處分
    書及臺灣高等法院被告前案紀錄表各1份在卷足憑。
六、綜上所述，受處分人業依緩起訴處分支付50,000元予財團法
    人天主教會台中教區附設台中市私立慈愛智能發展中心，原
    處分機關再對受處分人所為上開裁處「罰鍰新臺幣45,000元
    」之行政裁罰，即有未洽，受處分人所為異議，為有理由，
    自應由本院將原處分撤銷，並為不罰之諭知，以資適法。至
    於原處分機關上開吊扣駕駛執照12個月以及道安講習部分，
    受處分人未表示異議，本院自無庸審酌，附此敘明。
七、據上論斷，應依道路交通管理處罰條例第87條第2項、道路
    交通案件處理辦法第20條前段，裁定如主文。
中    華    民    國    99    年    8     月    16    日
                  交通法庭    法  官  周玉蘭
以上正本證明與原本無異
如不服本裁定應於送達後5日內向本院提出抗告狀
                              書記官  黃泰能
中    華    民    國    99    年    8     月    16    日

司法院資訊處製作；財團法人民間司法改革基金會備份。
